【裁判字號】    98,事聲,201
【裁判日期】    990517
【裁判案由】    消債聲明異議
【裁判全文】
臺灣高雄地方法院民事裁定             98年度事聲字第201號
聲  請  人  華南商業銀行股份有限公司
法定代理人  甲○○
相  對  人  乙○○
上列異議人即債權人對於本院司法事務官於民國98年8 月25日所
為97年度司執消債更字第314 號認可更生方案裁定聲明異議，本
院裁定如下：
    主  文
異議駁回。
程序費用由聲請人負擔。
    理  由
一、聲明意旨略以：原裁定採認相對人收支核算標準，第一年以
    每月收入26,500元，扣除每月必要生活費用新台幣（下同）
    11,309元及扶養費3,667 元後，每月可處分所得剩餘11,524
    元。而自第二年起，其女兒已成年（97年1 月9 日生），有
    工作謀生能力可自持生活，扣除扶養支出後，相對人可處分
    所得應有15,191元，然相對人僅規劃第一年每月還款10,000
    元，第二年起每月還款12,000元，未將剩餘金額全數還予債
    權人，難認公允。再者，相對人任職於振安鋼鐵公司期間，
    95年度月平均收入曾高達37,281元，後係因業務量縮減致收
    入減少，僅係一時性障礙事由，然鈞院以97年度所得認列，
    係以相對人一時性的客觀收入，作為永久性債務減免之計算
    依據，難符公平事理，故主張應以相對人98年度迄今收入為
    當。至支出部分，98年度扶養免稅額應為82,000元，原裁定
    誤以82,000元為核算基礎，準此，扶養支出費用應以3,417
    元計算（計算式：82,000÷12×50％）。此外，相對人所提
    出之第二階段還款計畫，以一年為期，未因時制宜，難認合
    理等語。爰依法聲明異議，並聲明：廢棄原裁定。
二、按消費者債務清理條例（下稱消債條例）之制定，其立法目
    的，在於使陷於經濟上困境之消費者，得分別情形依本條例
    所定重建型債務清理程序（更生）或清算型債務清理程序（
    清算）清理債務，藉以妥適調整其與債權人及其他利害關係
    人之權利義務關係，保障債權人之公平受償，並謀求消費者
    經濟生活之更生機會，從而健全社會經濟發展。是以更生程
    序係以債務人將來收入作為償債來源，債務人將來如無繼續
    性或反覆性收入之可能，即無履行更生方案之可能，法院自
    不應認可更生方案；或者債務人負債總額若過大，其因更生
    程序而被免責之負債額即相對提高，此對債權人造成之不利
    益過鉅，為保障債權人之權益，法院應不認可更生方案，此
    觀消債條例第1 條、63條第1 項第5 及6 款之立法理由自明
    。從而若無上述應不認可之情形，於債務人有固定收入，而
    其免責債務額又非過高情況下，自應准予進入更生程序清理
    債務，藉以調整其與債權人及其他利害關係人之權利義務關
    係，除可保障債權人公平受償外，並謀債務人生活更生機會
    。
三、相對人聲請更生，前經本院以97年度消債更字第700 號裁定
    （下稱系爭更生裁定）開始更生程序，相對人並提出自更生
    方案裁定確定之翌日起8 年，分96期，第1 至12期，按月分
    期攤還10,000元；第13至96期，則按月分期攤還12,000元，
    總清償金額為1,008,00 0元，清償成數為40.08%之更生方案
    （下稱系爭更生方案），經本院司法事務官以系爭更生方案
    係屬允當可行，予以認可。經查：
  (一)聲請人雖主張：應以相對人以98年度迄今業務執行情形，從
    嚴審酌相對人之合理收入云云。然按，更生方案既係以相對
    人依其收入，得繼續履行相當時期為前提，則更生方案中相
    對人每月收入，自應以其提出更生方案時之收入狀況為準。
    經本院通知相對人到庭就其目前每月收入提出說明，其陳稱
    ：因振安鋼鐵公司結束營業，伊於98年1 月10日起已遭該公
    司資遣，自98年11月起始在佛光山擔任志工，目前每月薪資
    將近2 萬元等語，並有振安鋼鐵公司員工資遣證明書、各類
    所得扣繳憑單及帳戶存摺封面及內頁影本在卷可憑（見本院
    卷第16頁、第24頁、第25至28頁），堪認屬實。而觀諸相對
    人提出之帳戶存摺封面及內頁影本，其自99年2 月起至同年
    5 月止，每月薪資均為20,483元，自應認相對人目前每月薪
    資僅為20 ,483 元。
  (二)又更生方案中，相對人第1 期至第12期，須按月償還10,000
    元；第13至96期，則按月分期攤還12,000元，而相對人與配
    偶趙夢梨共育有3 名子女張玲端（76年4 月9 日生）、張瑛
    誼（79年1 月9 日生）、張雅惠（87年3 月19日生），有戶
    籍謄本1 份在卷可憑（見97年度消債更字第700 號卷【下稱
    消債卷】第46至48頁），其中張玲端（76年4 月9 日生）於
    相對人聲請更生時已成年，而張瑛誼則於本院裁准更生後1
    年餘，亦已成年，然張雅惠則須至107 年3 月19日始成年，
    且張雅惠於95至96年間均無收入，亦有其95及96年度綜合所
    得稅各類所得資料清單各1 份在卷可佐（見消債卷第84至85
    頁），自堪認應由相對人與趙夢梨共同扶養，故相對人每月
    因此須支出之扶養費用為5,655 元（計算式：11,309元÷2
    ＝5,655 元，元以下四捨五入）。是依相對人目前收入20,4
    83元計算，在扣除其個人必要生活費用11,309元（98年度高
    雄市最低生活費用標準）及扶養張雅惠之費用5,655 元後，
    每月僅餘3,519 元（計算式：20,483元－11,309元－5,655
    元＝3,519 元），似有無法依更生方案履行之虞，然相對人
    陳稱：其在佛光山擔任志工，吃住均在佛光山，仍可依更生
    方案履行，且生活費若有不足，其母會補貼部分生活費等語
    （見本院卷第22頁），尚堪認相對人可依更生方案履行。又
    相對人在每月收入不多，且尚須支出扶養費用之情形下，仍
    自願自第1 期起即按月清償10,000元，並自第13期起按月清
    償12,000元，足見相對人已盡力減低個人生活費用支出，以
    攤還負債。聲請人認相對人未將剩餘款項全數用以清償債權
    人云云，並非可採。
  (三)至聲請人所指：98年度扶養免稅額應為82,000元，原裁定誤
    以82,000元為核算基礎，故扶養支出費用應以3,417 元計算
    【計算式：82,000÷12×50％】云云。然本院既認扶養費之
    支出應以5,655 元計算，則原裁定對於此部分之誤載、誤算
    ，自不生影響。
四、綜上所述，依本件更生方案，相對人以每月收入扣除每月必
    要生活費用後，按月償還10,000元、12,000元，且清償期為
    8 年（96期），清償總額為1,008,000 元，清償債務比例亦
    達40.08%，足認債務人確有履行更生方案之誠意。是相對人
    之更生方案尚屬公允、適當、可行，自應予以認可。此外，
    本件查無消債條例第63條第1 項或同條例第64條第2 項所定
    不應或不得認可更生方案之消極事由存在。從而，本院司法
    事務官逕依同條例第64條第1 項裁定予以認可債務人所提更
    生方案，並依同條例第62條第2 項酌定其生活限制，經核並
    無不合。
五、依消費者債務清理條例第15條、民事訴訟法第240 條之4 第
    3 項後段，裁定如主文。
中    華    民    國    99    年    5     月    17    日
                  民事第五庭  法  官  李育信
上為正本係照原本作成。
如不服本裁定，應於裁定送達後10日內，以書狀向本院提出抗告
，並繳納抗告費新臺幣1 千元。
中    華    民    國    99    年    5     月    17    日
                              書記官  林玉珊

司法院資訊處製作；財團法人民間司法改革基金會備份。
